臺灣高等法院刑事判決　　　　　　　　94年度上訴字第1231號
上　訴　人
即　被　告　甲○○
上列上訴人因違反毒品危害防制條例案件，不服臺灣臺北地方法
院93年度訴字第1028號，中華民國94年 3月28日第一審判決（起
訴案號：臺灣臺北地方法院檢察署93年度毒偵字第 163號），提
起上訴，本院判決如下：
    主  文
上訴駁回。
    事  實
一、甲○○前因施用第1、2級毒品海洛因及安非他命案件，經原
    審法院裁定送觀察、勒戒後，認無繼續施用毒品傾向，由臺
    灣臺北地方法院檢察署檢察官於民國87年 9月30日為不起訴
    處分確定。嗣於90、91年間，又因施用第 1級毒品海洛因案
    件，經觀察、勒戒後，認有繼續施用毒品之傾向，經先送強
    制戒治，並由臺灣臺北地方法院檢察署檢察官提起公訴，再
    經原審法院於92年6月20日判處有期徒刑8月確定。仍不知悔
    改，復基於概括犯意，自92年 9月間某日起至同年10月22日
    凌晨3、4時許止，在臺北市○○區○○路250號2樓居所及莒
    光路附近之公廁等處，連續多次以將海洛因放入分裝袋內加
    水稀釋，再放入針筒注射方式，施用第一級毒品海洛因。經
    警於92年10月22日下午 4時10分，在甲○○上開居所當場查
    獲，並扣得甲○○所有供施用之第1級毒品海洛因2包（合計
    淨重2.41公克）、注射針筒1支、殘渣袋1只、分裝鏟管 2支
    及分裝袋50只。
二、案經臺北市政府警察局萬華分局報告臺灣臺北地方法院檢察
    署檢察官偵查起訴。
    理  由
一、上開犯罪事實，業據上訴人即被告甲○○於偵查中、原審及
    本院審理時坦承不諱（見93年度毒偵字第 163號卷第18頁至
    第19頁、第68頁；原審卷第2頁、第4頁；本院卷94年 5月10
    日、5 月19日筆錄），而被告經警查獲後採尿送驗結果，呈
    鴉片類藥物（嗎啡、可待因）陽性反應，有明生生物科技股
    份有限公司濫用藥物檢體檢驗報告及臺北市立療養院煙毒尿
    液檢驗報告在卷可稽（見同上毒偵卷第5、6頁）；且扣案之
    白色粉末 2包經法務部調查局以化學呈色法、氣相層析質譜
    分析法鑑驗結果，檢出含第 1級毒品海洛因成分，合計淨重
    2.41公克（空包裝重0.38公克），有該局92年11月11日調科
    壹字第020006127號鑑定通知書在卷可考（見同上毒偵卷第5
    6 頁）。又扣案之殘渣袋1只及分裝鏟管2支，內部殘留物以
    有機溶劑洗滌，取該洗滌液以化學呈色法、氣相層析質譜分
    析法鑑驗分析，檢出第1 級毒品海洛因成分，亦有內政部警
    政署刑事警察局94年1 月31日刑鑑字第0930243838號鑑定書
    在卷為憑。復有注射針筒1 支及分裝袋50只扣案可證。足見
    被告自白施用第一級毒品之犯行，確與事實相符。又被告前
    因施用第1、2級毒品海洛因及安非他命案件，經原審法院裁
    定送觀察、勒戒後，認無繼續施用毒品傾向，由臺灣臺北地
    方法院檢察署檢察官於87年9 月30日為不起訴處分確定。嗣
    於90、91年間，因施用第1 級毒品海洛因案件，經觀察、勒
    戒後，認有繼續施用毒品之傾向，經先送強制戒治，並由臺
    灣臺北地方法院檢察署檢察官提起公訴，經原審法院於92年
    6月20日判處有期徒刑8月確定，有原審刑事判決、臺灣臺北
    地方法院檢察署檢察官不起訴處分書及本院被告全國前案紀
    錄表在卷可憑。事證明確，被告於施用毒品案件經原審法院
    裁定送強制戒治執行完畢釋放後，5 年內再犯毒品危害防制
    條例第10條之罪之犯行堪以認定。
二、按毒品危害防制條例業於92年6月6日修正，並於同年7月9日
    公布，依修正公布後同條例第26條規定，應自93年1月9日起
    開始施行，依修正後毒品危害防制條例第35條第1項第3款規
    定：「於中華民國92年6月6日本條例修正施行前繫屬之施用
    毒品案件，於修正施行後，適用修正後之規定，並依下列方
    式處理．．．三、審判中之案件，由法院依修正後規定處理
    之」，同條第二項復規定：「前項情形，依修正前之規定有
    利於行為人者，適用最有利於行為人之法律」。查修正前毒
    品危害防制條例及修正後毒品危害防制條例，就被告 5年以
    內 3犯施用毒品之罪名者，均規定須由檢察官向法院提起公
    訴。於此情形無論係依修正前或修正後毒品危害防制條例之
    規定，訴追處罰之條件並無不同。本案既係在92年10月22日
    繫屬，且適用修正後毒品危害防制條例結果，訴追處罰條件
    對本案被告而言，並無較適用修正前毒品危害防制條例更為
    不利之情形，自應依修正後毒品危害防制條例第35條第 1項
    第3款、第23條第2項之規定。又修正後毒品危害防制條例第
    10條第1項之規定，較修正前毒品危害防制條例第10條第1項
    規定，構成要件及刑度均未變更。則本案適用修正後毒品危
    害防制條例第10條第 1項規定之結果，對被告並無更為不利
    之情形，本案被告施用毒品之犯行，自應適用修正後毒品危
    害防制條例第10條第1項之規定。
三、核被告所為，係犯修正後毒品危害防制條例第10條第 1項施
    用第 1級毒品海洛因罪。被告持有海洛因之低度行為，應為
    施用之高度行為所吸收，不另論罪。被告先後多次犯行，時
    間緊接，犯罪構成要件相同，顯係基於概括犯意為之，應依
    連續犯規定論以一罪，並加重其刑。
四、原審調查結果，適用修正後毒品危害防制條例第10條第 1項
    、第18條第1項前段，刑法第11條前段、第56條、第38條第1
    項第 2款規定，同時審酌被告前有施用毒品前科，經送觀察
    勒戒、強制戒治後，仍不知改過，再為本件犯行，於偵審中
    坦承犯行，犯後態度尚佳等一切情狀，量處有期徒刑11月。
    扣案之第1級毒品海洛因2包（合計淨重2.41公克）、殘渣袋
    1只及分裝鏟管 2支內殘留之第1級毒品海洛因，均依修正後
    毒品危害防制條例第18條第 1項前段沒收銷燬之；另扣案殘
    渣袋1只、分裝鏟管 2支、注射針筒1支及分裝袋50只均為被
    告所有，並供本件施用毒品或預備供施用毒品所用之物，然
    該等物品係日常生活之器具，而偶然供施用毒品之用，尚非
    施用毒品專用之器具，故依刑法第38條第1項第2款諭知沒收
    。認事用法，核無違誤，量刑亦稱妥適。被告上訴，指摘原
    審量刑過重，然被告既有多次施用毒品前科, 並經法院判處
    有期徒刑 8月，本件原審量處有期徒刑11月，自無過重。足
    見被告上訴，為無理由，應予駁回。
據上論斷，應依刑事訴訟法第368條，判決如主文。
本案經檢察官沈明彥到庭執行職務。
中　　華　　民　　國　　94　　年　　6 　　月　　2 　　日
　　　　　　　　　刑事第十一庭審判長法  官　陳祐輔
                                    法  官  楊炳禎
                                    法  官  陳國文
以上正本證明與原本無異。
如不服本判決，應於收受送達後10日內向本院提出上訴書狀，其
未敘述上訴之理由者並得於提起上訴後10日內向本院補提理由書
（均須按他造當事人之人數附繕本）。
                                    書記官  蔡棟樑
中　　華　　民　　國　　94　　年　　6 　　月　　2 　　日
附錄：本案論罪科刑法條全文
修正後毒品危害防制條例第10條第1項：
施用第 1 級毒品者，處六月以上五年以下有期徒刑。
